【裁判字號】    97,訴,1793
【裁判日期】    971231
【裁判案由】    毒品危害防制條例
【裁判全文】
臺灣基隆地方法院刑事判決              97年度訴字第1793號
公  訴  人  臺灣基隆地方法院檢察署檢察官
被      告  甲○○
上列被告因違反毒品危害防制條例案件，經檢察官提起公訴（
97年度毒偵字第2721號），於本院準備程序進行中，被告就被訴
事實為有罪之陳述，本院合議庭乃裁定由受命法官獨任依簡式審
判程序進行審理，並判決如下：
    主  文
甲○○施用第一級毒品，累犯，處有期徒刑月，如易科罰金，
以新臺幣壹仟元折算壹日。扣案之第一級毒品海洛因壹包（驗餘
淨重零點柒伍肆伍公克）併同難以完全析離之外包裝袋沒收銷燬
之。
    犯罪事實
一、甲○○曾因施用毒品案件，經裁定送觀察、勒戒後，認無繼
    續施用毒品之傾向，於民國90年3月29 日執行完畢釋放，並
    由臺灣基隆地方法院檢察署檢察官以90年度毒偵字第461 號
    為不起訴處分確定；復因施用毒品案件，經本院於94年11月
    24日以94年度訴字第451號判決判處有期徒刑7月確定，於95
    年8月3日縮刑期滿執行完畢。又因施用第一級毒品案件，經
    本院於96年4月9日以96年度訴字第59號判決判處有期徒刑9
    月確定，嗣經本院以96年度聲減字第418 號裁定減刑為有期
    徒刑4月15日確定；再因施用毒品案件，經本院於96年8月13
    日以96年度訴字第372號判決判處應執行有期徒刑1年確定，
    上開二案接續執行，甫於97年9月23 日縮刑期滿執行完畢。
    詎甲○○竟不知戒斷毒癮，復基於施用第一級毒品海洛因之
    犯意，於97年10月16日22時許，在其位於基隆市○○區○○
    街144 號住處廁所內，以注射針筒注射左手臂皮膚方式，非
    法施用第一級毒品海洛因1次，嗣於同年月17日13時15 分許
    ，在基隆市中正區八斗14號「八斗子郵局」前，為警盤查時
    ，在員警尚未發覺其施用及持有第一級毒品海洛因前，即主
    動自其所穿之褲子左前口袋內取出第一級毒品海洛因1包（
    驗餘後淨重0.7545公克）供警扣案，並接受裁判，且經其同
    意採集其尿液送驗結果呈嗎啡、可待因陽性反應，而悉上情
    。
三、案經基隆市警察局第二分局移送臺灣基隆地方法院檢察署檢
    察官偵查起訴。
    理  由
一、程序事項：
    本件被告甲○○所犯者非為死刑、無期徒刑、最輕本刑為3
    年以上有期徒刑之罪或高等法院管轄第一審案件，其於準備
    程序進行中，先就被訴事實為有罪之陳述，經告知其簡式審
    判程序之旨，並聽取公訴人、被告之意見後，本院依刑事訴
    訟法第273條之1第1 項之規定，裁定由受命法官獨任進行簡
    式審判程序，合先敘明。
二、認定事實所依據之證據及理由：
    (一)被告自白：
      被告於警詢、偵查及本院審理中自白確有於上開時、地施
      用第一級毒品海洛因1 次之犯行事實，其任意自白核與下
      列事證相符，應堪採為證據。
    (二)尿液檢驗結果：
      臺灣尖端先進生技醫藥股份有限公司濫用藥物檢驗報告乙
      紙（附於97年度毒偵字第2721號偵查卷第35頁），足證經
      被告同意採集其尿液送驗結果呈嗎啡35680ng/ml、可待因
      2700ng/ml）陽性反應。
    (三)扣案米色粉末1包檢驗結果：
      交通部民用航空局航空醫務中心97年11月5 日航藥鑑字第
      0975627號毒品鑑定書乙紙（附於上開偵查卷第36頁）：
      米色粉末1袋，實稱毛重1.0000公克（含1 袋1標籤），淨
      重0.7600公克，取樣0.0055公克，餘重0.7545公克，檢出
      Heroin、6-Monoacetylmorphine及Acetylcodeine成分。
    (四)臺灣高等法院被告全國前案紀錄表附卷可參，足認被告確
      有如事實所載之觀察勒戒及徒刑之執行等事實。
三、論罪及科刑之理由：
  (一)查海洛因係毒品危害防制條例所列管之第一級毒品，此為該
    條例第2條第2項第1 款所明定。核被告所為，係犯毒品危害
    防制條例第10條第1 項之施用第一級毒品罪。被告持有第一
    級毒品以供其施用，其持有之低度行為應為其施用之高度行
    為所吸收，不另論罪。
  (二)被告於97年10月17日13時15分許，在基隆市八斗子郵局前為
    警盤查時，在員警尚未發覺其施用及持有第一級毒品海洛因
    前，即主動自其所穿褲子左前口袋內交出持有之第一級毒品
    海洛因1小包（驗餘後淨重0.7545 公克）供警扣案，並接受
    裁判，有其之警詢及本院審理筆錄及公務電話紀錄在卷可稽
    ，被告施用第一級毒品之犯行已符自首要件，爰依刑法第62
    條前段規定，就被告所犯毒品罪，減輕其刑。
  (三)被告曾有如前所述之犯罪科刑及刑之執行情形，此有臺灣高
    等法院被告前案紀錄表可稽，其於有期徒刑執行完畢後，5
    年內故意再犯本件最重本刑有期徒刑之罪，構成累犯，應依
    刑法第47條第1項規定加重其刑。
  (四)按立法院於86年10月30 日三讀通過，87年5月20日公布，同
    年月22日生效之毒品危害防制條例，該條例對於施用毒品之
    被告改以「治療」、「矯治」為目的，非重在「處罰」，被
    告自97年10月20日起已主動至行政院衛生署基隆醫院接受美
    沙冬替代療法治療，至今均規律返診及服藥，自11月起接受
    驗尿檢驗，嗎啡均呈陰性反應，已呈現初步戒治成效，有衛
    生署基隆醫院診斷證明書在卷可資，前開立法目的已達，若
    科以最低度刑仍嫌重，爰依刑法第59條規定酌量減輕其刑，
    並依法先加後遞減之。
  (五)爰審酌被告犯罪之動機、目的、犯罪時所受之刺激、犯罪之
    手段、生活狀況、品行、智識程度、犯罪所生之危險或損害
    、犯罪後之態度等一切情狀，判處如主文所示之刑，並諭知
    易科罰金之折算標準。
  (六)扣案之米色粉末1小包（驗餘淨重0.7545 公克），屬毒品危
    害防制條例所明定列管之第一級毒品海洛因，此有交通部民
    用航空局航空醫務中心97年11月5日航藥鑑字第0975627號毒
    品鑑定書乙紙在卷可稽，併同難以完全析離之外包裝袋，均
    為查獲之毒品（蓋無論以何種方式分離包裝袋與其內裝之毒
    品，包裝袋內均會有極微量毒品殘留，故上述包裝袋應整體
    視為查獲毒品，參見最高法院95年度臺上字第3739號、第73
    54號判決），無論是否屬於犯罪行為人即被告所有，均應依
    毒品危害防制條例第18條第1 項前段之規定，宣告沒收銷燬
    之。
四、據上論斷，應依刑事訴訟法第273條之1第1項、第299條第1
    項前段，毒品危害防制條例第10條第1項、第23條第2項、第
    18條第1項前段，刑法第11條前段、第47項第1項、第62條前
    段、第59條、第41條第1項前段，判決如主文。
本案經檢察官乙○○到庭執行職務。
中    華    民    國    97    年    12    月    31    日
                  刑事第三庭法    官  林淑鳳
以上正本證明與原本無異。
如不服本判決應於收受送達後10日內向本院提出上訴書狀，並應
敘述具體理由；其未敘述上訴理由者，應於上訴期間屆滿後20日
內向本院補提理由書（均須按他造當事人之人數附繕本）「切勿
逕送上級法院」。
中    華    民    國    97    年    12    月    31    日
                            書 記 官  王靜敏
附錄論罪法條：
毒品危害防制條例第10條
施用第一級毒品者，處 6 月以上 5 年以下有期徒刑。
施用第二級毒品者，處 3 年以下有期徒刑。


司法院資訊處製作；財團法人民間司法改革基金會備份。
